臺灣臺南地方法院新市簡易庭民事簡易判決  
109年度新簡字第284號
原      告  曜捷運通股份有限公司

法定代理人  吳如雪  
訴訟代理人  洪正雄  
被      告  台灣厚德國際有限公司


法定代理人  林文義  
訴訟代理人  林延勳  
上列當事人間請求給付運費事件，經本院於民國110年1月19日言
詞辯論終結，判決如下：
    主      文
被告應給付原告新臺幣壹拾伍萬柒仟壹佰陸拾伍元，及自民國一
○九年七月十五日起至清償日止，按週年利率百分之五計算之利
息。
訴訟費用新臺幣壹仟柒佰柒拾元，由被告負擔新臺幣壹仟陸佰玖
拾元，餘由原告負擔。
本判決原告勝訴部分得假執行。但被告如以新臺幣壹拾伍萬柒仟
壹佰陸拾伍元或同額之金融機構可轉讓定存單為原告預供擔保，
得免為假執行。
原告其餘之訴及假執行之聲請均駁回。
    事實及理由
一、原告起訴主張：
  ㈠原告於民國108年7月、8月間承攬運送被告之貨物，數量共18
    筆，運費共計新台幣(下同)567,374元。今貨物已依約送達
    目的地交受貨人收受，然被告僅給付運費400,309元，尚欠
    運費167,065元至今仍未給付，未付運費明細如附表所示，
    就被告積欠之運費說明如下：
  ⒈附表編號1至3所示之提單運費：被告主張該3筆提單原告向其
    收取無關之報關費3筆共7,500元、檢驗費3筆共9,000元，共
    計16,500元，應自該3筆提單運費107,865元扣除，依被告之
    主張，其仍應給付91,365元，惟被告僅給付85,560元，尚有
    5,805元之差額。而報關費及檢驗費部分，依原告提供予被
    告之報價單所載，報關費係以運送之貨櫃數量計算，檢驗費
    則是實報實銷，附表編號1至3所示之提單貨物確有安排儀器
    檢驗，原告更於108年8月13日向被告提出更新之進口運費報
    價，被告未提出異議，為默示同意，雙方就更新運費已達成
    合意。實務上通常以卡車拖拉貨櫃進行檢驗，檢驗費係先由
    卡車運送業者先行墊付，卡車運送業者再連同運費一並向原
    告請求，原告並未無故收取報關費及檢驗費，被告應給付附
    表編號1至3所示之提單剩餘運費22,305元。
  ⒉附表編號4至6所示之提單運費：為非要式運送契約，除當事
    人間曾約定需用一定方式締約外，當事人互相為意思表示一
    致，無論其為明示或默示，契約均可成立，非以有記載被告
    名義之書面文件為必要。原告於該3筆提單貨物確認訂艙後
    ，即通知被告與協助被告管理臺灣出口運送事宜之張小姐，
    因該3筆提單貨物係採用電報放貨方式交付貨物，其後原告
    亦透過電子郵件發送電放提單影本予張小姐，並通知貨物預
    計裝船日，確認貨物件數，原告亦曾聯繫被告之法定代理人
    林文義109年7月份之帳款是否有需要更改發票細節，被告法
    定代理人林文義回覆：「張小姐對完會告訴你」，證明張小
    姐係被告針對上開提單貨物運送指定之聯絡窗口，顯示被告
    不僅知悉前開貨物運送，更為該3筆提單貨物運送之託運人
    。又被告法定代理人林文義曾指示原告108年8月開始以美金
    方式作帳，原告即依被告法定代理人林文義指示以美金方式
    作帳，且原告依一般商業習慣告知被告美金方式付費將不開
    立相對應之發票，被告嗣後卻以沒有相對應發票為由拒絕支
    付運費，原告才於109年2月3日改開立國內統一發票請款，
    被告應給付原告附表編號4至6所示之運費63,478元。
  ⒊附表編號7至8所示之提單運費：被告以原告未提供集中檢驗
    費之單據為由，即拒絕支付附表編號7至8所示之提單全部運
    費，惟原告於進口附表編號7至8所示之提單貨物後，已分別
    向訴外人台灣東方海外股份有限公司及萬海航運股份有限公
    司繳納集中檢驗費2,520元、2,310元，並分別代墊財政部關
    務署高雄關進口稅及營業稅17,863元、21,036元，是被告應
    給付附表編號7至8所示之提單運費81,282元。另原告曾於10
    8年12月24日通知被告於該月下旬前給付尚未結清之費用，
    被告法定代理人林文義回覆：「先把彰彬弄好，再香港厚德
    」，足證被告有指示原告以香港厚德名義開立單據、給付運
    費、進行相關財務作業之事實，被告抗辯原告請求對象錯誤
    ，顯不可採。
  ㈡本件皆由兩造商討運送細節，運費亦由被告支付，可證明被
    告確係實際上委託原告提供相關進口報關、內陸運送服務之
    人，被告即為本件運送契約之託運人。至於被告使用何人名
    義申報出口或作為提單上之出口人，係被告與第三人間之關
    係，運費仍應由託運人即被告負擔。
  ㈢並聲明：
　⒈被告應給付原告164,749元（原告雖提出民事準備狀主張被告
    積欠之運費總額為167,065元，惟未變更聲明之請求金額）
    ，及自起訴狀繕本送達翌日起至清償日止，按週年利率5％計
    算之利息。
　⒉願供擔保，請准宣告假執行。
二、被告則辯以：
  ㈠針對附表編號1至3所示之提單運費，原告雖主張實務上檢驗
    費係由卡車運送業者先行墊付，連同卡車運費一併請求客戶
    支付，然依實務運作進口貨櫃檢驗費用應有購買海關規費證
    明單等相關憑證，原告主張與實務運作不符，且依財政部關
    務署臺中關函覆之內容，財政部關務署臺中關並未收取任何
    查驗費用，亦證明與原告主張之由卡車運送業者先行墊付乙
    節不符，可知原告收取檢驗費並不實在。另原告提出108年8
    月13日對話紀錄上之報價，其提出之報價時間與附表編號1
    至3所示之提單時間不同，不能混為一談。又針對附表編號4
    至6所示之提單運費，被告曾多次向原告提出對帳單異常之
    疑義，惟原告從未正面回應，迄今亦未提出相關出口報單證
    明被告有委託運送貨物之情事，另該3筆提單領單日分別為1
    08年8月2日、同年月13日、同年月16日，但原告提出之發票
    日期卻為109年2月3日，可知原告公司財務作業錯誤百出，
    更遑論以該3張有問題之發票即要求被告應給付運費，且依
    原告提出之訂艙通知書無法證明託運人為被告，原告亦無法
    證明電子郵件中之張小姐為被告之員工。另針對附表編號7
    至8所示之提單運費，依原告提出之108年10月23日對帳單，
    其內容顯示客戶名稱為「香港厚德公司」而非被告，故原告
    請求付款之對象錯誤，被告無給付之責。
  ㈡並聲明：
　⒈原告之訴駁回。
　⒉如受不利判決，願以現金或銀行定存單供擔保請准宣告免為
    假執行。
三、本院得心證之理由：
  ㈠本件原告主張被告為如附表所示之提單之託運人，原告已完
    成如附表所示之提單貨物進口、出口運送，被告尚積欠如附
    表所示之運費，然為被告所否認，並以前詞置辯。是本件所
    應審究者為：⒈被告是否為附表所示之提單託運人？⒉原告請
    求被告給付運費164,749元，有無理由？茲論述如下：
　⒈被告是否為附表所示之提單託運人？
　⑴按稱承攬運送人者，謂以自己之名義，為他人之計算，使運
    送人運送物品而受報酬為營業之人，民法第660條第1項定有
    明文。而當事人主張有利於己之事實者，就其事實有舉證之
    責任，民事訴訟法第277 條前段定有明文。又原告對於自己
    主張之事實已盡證明之責後，被告對其主張，如抗辯其不實
    並提出反對之主張者，則被告對其反對之主張，亦應負證明
    之責，此為舉證責任分擔之原則。
　⑵原告主張其已依運送契約完成如附表所示之提單貨物進口、
    出口運送，被告尚積欠運費等節，業據其提出原告之業務人
    員與被告法定代理人林文義間之Line對話紀錄，電子郵件、
    對帳單、訂艙通知書、提單、財政部臺中關稅局進出口實櫃
    出站檢查登記表、進口貨物放行通知、出口報單等資料影本
    為證（本院卷第59-72、74、79-80、82-88、119、144-157
    、177-180頁），而被告否認其為系爭貨物之託運人云云。
    經查，上開訂艙通知書、提單、出口報單、進出口實櫃出站
    檢查登記表、進口貨物放行通知等資料上所載之託運人（貨
    主）固為德利歆實業有限公司（下稱德利歆公司）或彰彬實
    業有限公司（下稱彰彬公司），另對帳單之客戶名稱為訴外
    人香港厚德公司，然現今承攬運送之實務運作上「實際託運
    人」與「名義託運人」不同的情況並非罕見，故提單上所記
    載之「託運人」，實務上並非一定即為實際與運送人訂立運
    送契約之託運人，且託運人與統一發票買受人非同一人，亦
    為承攬運送交易之常情。參諸原告之業務人員與被告法定代
    理人林文義間之Line對話紀錄及電子郵件內容，可知關於附
    表所示之提單貨物運送之報價、報關、對帳、運費之給付等
    相關運送事宜，均係由被告法定代理人林文義與原告之業務
    人員接洽、商談（本院卷第59、82、119、144-145、149-15
    3、155-157、177-180頁），且證人即負責與被告法定代理
    人林文義接洽之業務人員陳志瑋到庭證稱：（提示本院卷第
    74頁對帳單）該對帳單所載之2筆進口貨物〈即附表編號7至8
    所示之提單貨物〉是被告委託原告運送的，對帳單上之林先
    生是被告法定代理人林文義，因為被告法定代理人林文義在
    臺灣做美金帳戶，由美金匯款，請原告公司在帳目處理上以
    香港厚德公司名義，被告法定代理人林文義要用美金付款才
    請伊用香港厚德公司名義出單；（提示本院卷67-71頁提單
    ）這3張提單（即附表編號4至6所示之提單）是被告委託從
    臺灣出口到大陸寧波，被告法定代理人林文義之前有從國外
    進口廢塑料，請原告透過合作之報關行處理報關，因臺灣環
    保法規要有工廠登記證及再生利用執照，所以被告法定代理
    人林文義有在彰彬公司工廠做加工成塑膠粒子再出口到大陸
    寧波，提單上寫彰彬公司是當時進口就是以彰彬公司名義進
    口，所以出口才要以彰彬公司的名義，因為要沖退稅，所以
    當時以何家公司進口，出口就要用那家公司名義出口等語（
    本院卷第135-136頁），核證人陳志瑋前開所述與卷附之對
    帳單、提單、對話紀錄所載內容大致相符，且其對與被告業
    務往來情形能為具體及詳細之證述，應非憑空杜撰，其證詞
    應可採信。可見被告實際上係以自己之名義送交貨物予原告
    承攬運送或委請原告運送進口貨物，並指示附表編號7至8所
    示提單之帳單以香港厚德公司名義作帳務處理，兩造間確訂
    有承攬運送契約，堪認被告為附表所示之提單託運人。
  ⒉原告請求被告給付運費164,749元，有無理由？
　  按承攬運送，除本節有規定外，準用關於行紀之規定；行紀
    人得依約定或習慣請求報酬、寄存費及運送費，並得請求償
    還其為委託人之利益而支出之費用及其利息，民法第660條
    第2項、第582條定有明文。查兩造就附表所示之提單貨物成
    立承攬運送契約，業已認定如上，承攬運送人既以承攬物品
    運送為營業之行為，而承攬契約為有償契約，因此承攬運送
    人自有報酬請求權，自屬當然。又承攬運送人因承攬運送相
    關事項為委託人之利益而支出必要費用，如代墊運費、貨物
    寄存倉庫費、關稅、貨物檢疫查驗費、保險費等，依上揭規
    定，亦得請求委託人連同其自支出時之利息，一併償還。是
    本件原告所得請求者，自包括因承攬運送系爭貨物所得請求
    之上開相關報酬及費用。至於原告得請求之金額若干，分述
    如下：
　⑴附表編號1至3所示之提單運費22,305元：
　　原告主張被告就附表編號1至3所示之提單之運費共107,865
    元，除已給付85,560元外，尚欠22,305元，而22,305元中包
    含3筆各3,000元檢驗費共9,000元、3筆各2,500元報關費共7
    ,500元、運送報酬5,805元。
　①就運送報酬5,805元部分，因被告為承攬運送之託運人，依約
    自有支付運送報酬之義務，是原告請求被告給付5,805元，
    應屬有據。
　②就檢驗費9,000元部分，原告主張檢驗費係由卡車運送業者先
    行墊付，再連同卡車運費一併向原告收取，由原告先行墊付
    ，固提出財政部臺中關稅局進出口實櫃出站檢查登記表、進
    口貨物放行通知、運費明細表、統一發票等資料為證（本院
    卷第83-88、106-108頁），惟上開單據均未有關於檢驗費之
    記載，且經本院函請財政部關務署臺中關提出檢驗費之相關
    憑證，經財政部關務署臺中關函覆：「貨櫃查驗流程，係由
    貨櫃車司機自貨櫃集散站提領出站，順道至本關儀檢站進行
    儀器查驗，本關未收取任何查驗費用」等語，有財政部關務
    署臺中關109年11月17日中普機字第1091016005號函在卷可
    憑（本院卷第138頁），難認原告確有支出該3筆檢驗費共9,
    000元，故原告請求被告給付檢驗費9,000元，應屬無據。
　③就報關費7,500元部分，依原告提出之報價單，每筆報關費為
    2,200元（本院卷第81頁），至於原告主張其業務人員曾以L
    ine通訊軟體向被告法定代理人林文義更新報價後之報關費
    為每筆2,500元，然業務人員更新報價之日期為108年8月13
    日，有Line對話紀錄附卷可參（本院卷第157頁），其更新
    報價時間係在附表編號1至3所示提單運送完成後，是原告自
    不得以更新後之報關費計算其請求之金額，應依原報價單上
    之單價計算報關費，是原告得請求之報關費應為6,600元。
　④綜上，原告就附表編號1至3所示之提單得請求之運費應為12,
    405元，逾此範圍，為無理由。
  ⑵附表編號4至6所示之提單運費63,478元：　
　　原告主張被告尚欠附表編號4至6所示之提單運費63,478元，
    業據其提出訂艙通知單、提單、統一發票、對帳單為證（本
    院卷第62、64、66、68、70、72、102-104、154頁），而被
    告為附表編號4至6所示提單之託運人乙節，已認定如上，則
    被告依承攬運送契約，自應給付該3筆提單之運費。至於被
    告辯稱該3筆提單運費之發票日期與提單領單日期不同，原
    告公司財務錯誤，不得以該3張發票請求被告給付運費云云
    。惟查，參諸原告之業務人員與被告法定代理人林文義間之
    Line對話紀錄內容：「(原告業務人員)請確認帳單要做哪種
    ？進口跟出口要做上週的帳。(被告法定代理人林文義)美金
    。(原告業務人員)8月開始做美金。(被告法定代理人林文義
    )是。(原告業務人員)美金所以是代"香港厚德"?還是台灣厚
    德?(被告法定代理人林文義)台灣或彰彬美金帳號匯出。(原
    告業務人員)我統一做台灣厚德，沒發票，只是比較好統計
    。…(被告法定代理人林文義)先匯15萬，水單後補，全部做
    厚德。(原告業務人員)好，美金，做台灣厚德。108年11月7
    日(被告法定代理人林文義)台灣厚德帳全部結束。(原告業
    務人員)要查詢看看，您8月還有，您說8月要做美金，所以
    沒發票。」等語（本院卷第149-152頁），可知原告業務人
    員依被告法定代理人林文義指示以美金作帳且告知不會開立
    發票。且證人陳志瑋亦到庭證稱：因為當時出口時有與被告
    法定代理人林文義聯繫，當下有詢問帳款是要做新臺幣或美
    金，被告法定代理人林文義指示要做美金，因此當時沒有發
    票，因為美金帳款一般作業上沒有開立發票，所以3張提單(
    即附表編號4至6所示之提單)的發票直到今年（即109年）2
    月份才開給被告等語（本院卷第136頁），核證人上開證詞
    與前揭對話紀錄大致相符，其此部分之證詞亦應可信，是原
    告確實有受被告委託運送附表編號4至6所示之提單貨物，並
    依被告指示以美金作帳而未開立發票，嗣後為請款另開立新
    臺幣計價之發票，故被告抗辯發票日期不符，原告不得請求
    此部分運費，並不足採。從而，原告請求被告給付附表編號
    4至6所示之提單運費63,478元，自屬有據。
  ⑶附表編號7至8所示之提單運費81,282元：
　　原告主張被告尚欠附表編號7至8所示之提單運費81,282元，
    並提出對帳單、統一發票、海關進口貨物稅費繳納證兼匯款
    申請書為證（本院卷第74-78頁），而被告為附表編號7至8
    所示之提單之託運人乙節，已如前述，且原告確實有支出報
    價單內所含之集中查驗費、海關進口貨物稅費，依承攬運送
    契約，被告自應給付該2筆提單之運送報酬及集中查驗費、
    海關進口貨物稅費等費用共計81,282元，是原告請求被告給
    付附表編號7至8所示之提單運費81,282元，亦屬有據。
四、綜上所述，原告依據承攬運送契約之法律關係，請求被告給
    付157,165元(即12,405＋63,478＋81,282＝157,165)，及自起
    訴狀繕本送達翌日即109年7月15日起至清償日止，按週年利
    率5％計算之利息，為有理由，應予准許。逾此範圍之請求，
    為無理由，應予駁回。
五、本件事證已臻明確，兩造其餘攻擊防禦方法與本判決之結果
    不生影響，爰不另為贅論，附此敘明。
六、按各當事人一部勝訴、一部敗訴者，其訴訟費用，由法院酌
    量情形，命兩造以比例分擔或命一造負擔，或命兩造各自負
    擔其支出之訴訟費用；法院為終局判決時，應依職權為訴訟
    費用之裁判，民事訴訟法第79條、第87條第1項分別定有明
    文。查本件訴訟費用為1,770元（即第一審裁判費），而原
    告之請求為一部有理由，一部無理由，爰確定兩造各應負擔
    之訴訟費用額如主文第2項所示。
七、本判決原告勝訴部分，係就民事訴訟法第427條規定適用簡
    易程序所為被告敗訴之判決，依同法第436條第2項準用第38
    9條第1項第3款規定，應依職權宣告假執行。原告就此部分
    聲明願供擔保聲請宣告假執行，核無必要。另依被告之聲請
    ，依同法第392條第2項規定，宣告被告如為原告預供擔保後
    ，得免為假執行。至原告敗訴部分，其假執行之聲請失所附
    麗，應予駁回。
八、據上論結，本件原告之訴為一部有理由、一部無理由。爰依
    民事訴訟法第436條第2項、第79條、第87條第1項、第389條
    第1項第3款、第392條第2項，判決如主文。
中　　華　　民　　國　　110 　年　　2 　　月　　8 　　日
                  新市簡易庭  法  官  曾仁勇
附表：
編號 發貨人 提單號碼 裝船日 運費金額 (新臺幣) 備註  1 德利歆實業有限公司 0089X13454 108/7/16 35,745元 被告於108/10/18給付85,560元，尚欠22,305元。  2 德利歆實業有限公司 0089X13455 108/8/1 35,954元   3 德利歆實業有限公司 0089X13456 108/8/1 36,166元   4 彰彬實業有限公司 KHHNGB0000000 108/8/5 21,457元   5 彰彬實業有限公司 KHHNGB0000000 108/8/14 20,459元   6 彰彬實業有限公司 KHHNGB0000000 108/8/20 21,562元   7 彰彬實業有限公司 089726 108/8/6 38,887元   8 彰彬實業有限公司 1639A04197 108/8/9 42,395元  總計    167,065元(扣除被告已給付部分)  
以上正本係照原本作成。
如不服本判決，應於判決送達後20日內，向本院提出上訴狀並表
明上訴理由，如於本判決宣示後送達前提起上訴者，應於判決送
達後20日內補提上訴理由書（須附繕本）。
如委任律師提起上訴者，應一併繳納上訴審裁判費。
中　　華　　民　　國　　110 　年　　2 　　月　　8 　　日
                                書記官  吳佩芬